臺灣高等法院民事裁定　　　　　　　　　100年度抗字第276號
抗　告　人　法務部行政執行署士林行政執行處
法定代理人　施清火
上列抗告人因與相對人黃進松間拘提管收事件，對於中華民國10
0 年1 月10日臺灣士林地方法院100 年度聲拘字第1 號裁定，提
起抗告，本院裁定如下：
    主  文
原裁定廢棄，應由臺灣士林地方法院更為裁定。
    理  由
一、聲請及抗告意旨略以：本件屬稅捐之課徵，其執行期間依民
    國96年3 月21日修正公布之稅捐稽徵法第23條第5 項規定，
    於96年3 月5 日修正前已移送執行尚未終結之案件，自修正
    之日起逾5 年尚未執行終結者，不再執行，此為行政執行法
    第7 條第2 項所稱之特別規定。相對人為義務人達宇鋼鐵有
    限公司（下稱達宇公司）之負責人，達宇公司滯納之營利事
    業所得稅（下稱營所稅）等7 筆稅捐債務，其中6 筆之行政
    處分於87年10月、88年6 月、88年11月確定，並於88年至91
    年間移送移送原法院財務法庭（嗣依行政執行法第42條第2
    項、第3 項規定改以該管行政執行處為執行機關）或行政執
    行處強制執行，依稅捐稽徵法第23條第5 項規定，其執行期
    間至101 年3 月5 日方屬屆至，就此稅捐債權，抗告人自仍
    得予以執行。義務人達宇公司積欠之稅捐債務高達新臺幣（
    下同）1,325,078 元，迄今僅因扣押存款債權獲償3,937 元
    ，抗告人多次通知相對人到場據實報告財產狀況、限期繳納
    稅款或提供相當之擔保，該通知均經合法送達，相對人均無
    正當理由而不到場，顯有行政執行法第17條第3 項第2 款所
    定義務人經行政執行處命其提供相當擔保，限期履行，屆期
    不履行，亦未提供相當擔保，經合法通知，無正當理由不到
    場，而有強制其到場之必要，抗告人自得聲請裁定拘提之，
    原法院駁回抗告人之聲請，顯有違誤，爰請求廢棄原裁定，
    准予拘提相對人等語。
二、原裁定以：義務人達宇公司滯納之7 筆稅捐債務，其中83年
    1 月期營所稅罰鍰455,945 元、82年1 月期營所稅罰鍰374,
    119 元、82年1 月期營所稅暨滯納金231,369 元，及87年營
    所稅暨滯納金137,434 元部分，先後於88年5 月10日、89年
    1 月20日、88年8 月15日移送原法院（財務法庭）強制執行
    （抗告人接續執行案號：95年度營所稅執專字第49527-4952
    9 號、95年度營所稅執字第2148號），其執行時效均應自90
    年1 月1 日起算，而該等事件於移轉抗告人前，法務部行政
    執行署板橋行政執行處曾於93年10月29日核發命義務人報告
    財產狀況等之執行命令，應認於5 年期間屆滿前已開始執行
    ，惟該等事件於5 年期間屆滿又已逾5 年（95年1 月1 日至
    100 年1 月1 日）尚未執行終結，依行政執行法第7 條第1
    項規定，此部分稅捐債權（1,198,867 元）已不得再執行。
    至所餘之3筆稅捐債權，其金額各為營所稅96,068元、使用
    牌照稅11,961元、汽車燃料費18,182元，合計僅126,211元
    ，以此等債務金額，命為拘提強制相對人到場之處分，難認
    符合比例原則。乃裁定駁回抗告人拘提之聲請。
三、按行政執行，自處分、裁定確定之日或其他依法令負有義務
    經通知限期履行之文書所定期間屆滿之日起，5 年內未經執
    行者，不再執行；其於5 年期間屆滿前已開始執行者，仍得
    繼續執行。但自5 年期間屆滿之日起已逾5 年尚未執行終結
    者，不得再執行。前項規定，法律有特別規定者，不適用之
    。第一項所稱已開始執行，如已移送執行機關者，係指下列
    情形之一：一通知義務人到場或自動清繳應納金額、報告其
    財產狀況或為其他必要之陳述。二已開始調查程序。第三項
    規定，於本法96年3 月5 日修正之條文施行前移送執行尚未
    終結之事件，亦適用之。行政執行法第7 條定有明文。又稅
    捐之徵收期間為5 年，自繳納期間屆滿之翌日起算；應徵之
    稅捐未於徵收期間徵起者，不得再行徵收。但於徵收期間屆
    滿前，已移送執行，或已依強制執行法規定聲明參與分配，
    或已依破產法規定申報債權尚未結案者，不在此限。稅捐之
    徵收，於徵收期間屆滿前已移送執行者，自徵收期間屆滿之
    翌日起，5 年內未經執行者，不再執行，其於5 年期間屆滿
    前已開始執行，仍得繼續執行；但自5 年期間屆滿之日起已
    逾5 年尚未執行終結者，不得再執行。本法96年3 月5 日修
    正前已移送執行尚未終結之案件，自修正之日起逾5 年尚未
    執行終結者，不再執行。亦為稅捐稽徵法第23條第1 項、第
    4 項、第5 項所明定。關於稅捐之徵收，現行即96年3 月21
    日修正公布之稅捐稽徵法第23條第5 項規定，已明定該法96
    年3 月5 日修正前已移送執行尚未終結之案件，其執行期間
    自修正之日即96年3 月5 日起逾5 年尚未執行終結者，不再
    執行，故此一規定為行政執行法第7 條第2 項所稱之特別規
    定，自排除行政執行法第7 條第1 項之規定而優先適用（最
    高行政法院99年度判字第850 號判決意旨參照）。
四、經查義務人達宇公司滯納之7 筆稅捐債務，其中83年1 月期
    營所稅罰鍰455,945 元、82年1 月期營所稅罰鍰374,119 元
    、82年1 月期營所稅暨滯納金231,369 元，及87年營所稅暨
    滯納金137,434 元部分，先後於88年5 月10日、89年1 月20
    日、88年8 月15日移送原法院（財務法庭）強制執行，而該
    等事件於移轉抗告人前，法務部行政執行署板橋行政執行處
    曾於93年10月29日核發命義務人報告財產狀況等之執行命令
    ，現由抗告人接續執行（執行案號：95年度營所稅執專字第
    49527-49529 號、95年度營所稅執字第2148號），該等事件
    應屬96年3 月5 日稅捐稽徵法修正前已移送執行而尚未終結
    之事件，揆諸前揭說明，應排除行政執行法第7 條第1 項而
    優先適用稅捐稽徵法第23條第5 項規定。則該等稅捐債權應
    自稅捐稽徵法修正之日即96年3 月5 日起逾5 年尚未執行終
    結時，始不得再執行，其執行期間應至101 年3 月5 日始為
    屆滿，原裁定未察及此，逕依行政執行法第7 條第1 項規定
    認定上開稅捐債權至100 年1 月1 日仍未執行終結，該等債
    權已不得再執行，及以所餘得執行之3 筆稅捐債權，其金額
    合計僅126,211 元，命為拘提強制相對人到場之處分，不符
    合比例原則為由，駁回抗告人拘提之聲請，尚有未洽。抗告
    意旨指摘原裁定不當，求予廢棄，為有理由。又上開稅捐債
    權如得再執行，連同所餘得執行之3 筆稅捐債權126,211 元
    ，本件是否符合拘提要件，仍應由原法院依法審酌，爰由本
    院廢棄原裁定，由原法院另為妥適之裁定。
五、據上論結，本件抗告為有理由，爰裁定如主文。
中    華    民    國   100    年    3     月    31    日
                    民事第十四庭
                        審判長法  官  林金村
                              法  官  周祖民
                              法  官  陳秀貞
正本係照原本作成。
不得再抗告。
中    華    民    國   100    年    4     月    1     日
                              書記官  葉國乾